臺灣彰化地方法院彰化簡易庭民事判決
111年度彰簡字第565號
原      告  蕭慶珠  
訴訟代理人  黃金振  
被      告  李敬章  

上列當事人間請求損害賠償事件，經本院刑事庭裁定移送前來(1
11年度交簡附民字第63號)，本院於民國111年11月29日言詞辯論
終結，判決如下：   
    主  文
被告應給付原告新臺幣27,996元，及自民國111年5月17日起至清
償日止，按週年利率百分之5計算之利息。
原告其餘之訴駁回。
本判決原告勝訴部分得假執行。但被告如以新臺幣27,996元為原
告預供擔保後，得免為假執行。
原告其餘假執行之聲請駁回。 
    事實及理由
壹、程序部分：　　
一、訴狀送達後，原告不得將原訴變更或追加他訴，但擴張或減
    縮應受判決事項之聲明者，不在此限；又該規定於簡易訴訟
    程序亦有適用，民事訴訟法第255條第1項但書第3款及第436
    條第2項分別定有明文。本件原告起訴時聲明：被告應給付
    原告新臺幣(下同)670,526元及法定利息。後來於民國111年
    11月29日言詞辯論時變更聲明為：被告應給付原告669,176
    元及法定利息，核其變更屬減縮應受判決事項之聲明，與上
    開規定相符，應予准許。
二、審判長以職權所定之言詞辯論期日，非有重大理由法院不得
    變更或延展之，故當事人已受合法之通知後，雖聲請延展期
    日，然未經法院裁定准許前，仍須於原定日期到場，否則即
    為遲誤，法院自得許到場之當事人一造辯論而為判決。是當
    事人、訴訟代理人因請假或赴大陸地區洽事不能於言詞辯論
    期日到場者，如無可認為有不能委任訴訟代理人或複代理人
    到場之情形，即非屬不可避之事故，自非民事訴訟法第386
    條第2款所謂因正當理由而不到場(最高法院94年度台上字第
    1300號判決意旨參照)。本件被告未於言詞辯論期日到場，
    其雖具狀表示因工作單位安排外派考察行程，並提出彰化市
    公所差假明細表、機票等證明，惟被告未敘明不能委任訴訟
    代理人到場之情形，且未經本院准予請假，是依前開說明，
    要難認係民事訴訟法第386條第2款之天災或其他正當理由，
    復無同法第386條其他各款所列情形，爰依原告之聲請，由
    其一造辯論而為判決。
貳、實體部分：　　　　
一、原告主張：被告於110年3月1日夜間9時37分許，駕駛車牌號
    碼000-0000號自用小客車(下稱肇事車輛)，沿彰化縣彰化市
    自強南路由南往北行駛，行經彰化縣○○市○○○路00號前，竟
    疏未注意車前狀況，貿然向前行駛，適原告穿越道路，因而
    遭被告駕駛之車輛碰撞(下稱系爭事故)，原告當場倒地，並
    受有創傷性腦出血之傷害(下稱系爭傷害)。原告因被告過失
    行為所受之損害，包含下列費用：⑴醫療費用53,776元。⑵看
    護費15,400元。⑶精神慰撫金600,000元，以上合計669,176
    元。爰依民法第184條第1項前段、第195條之規定提起本件
    訴訟等語。並聲明：㈠被告應給付原告669,176元，及自刑事
    附帶起訴狀繕本送達翌日起至清償日止，按週年利率5%計算
    之利息。㈡願供擔保，請准宣告假執行。　
二、被告未於言詞辯論期日到場，僅以書狀提出答辯，略以：系
    爭事故經110年12月30日交通部公路總局臺中監理所彰化縣
    區車輛行車事故鑑定會(下稱彰化縣區車鑑會)彰化縣區0000
    000案鑑定意見書(下稱系爭鑑定書)鑑定原告於夜晚不當於
    劃設分向限制線路段穿越道路，且未注意左右來車，為肇事
    主因，被告駕駛肇事車輛，夜晚疏未注意車前狀況，撞及穿
    越道路之行人，為肇事次因，依此，被告主張原告應負7成
    過失責任，被告負擔3成責任。又原告請求醫療費用中之健
    檢費用29,800元、檢驗費260元、掛號費及診療費240元部分
    ，否認為治療系爭傷害所必須費用，其餘之醫療費用24,116
    元、看護費用15,400元之部分不爭執，另原告請求精神慰撫
    金600,000元顯然過高，以60,000元為合理等語，並聲明：㈠
    原告之訴及假執行之聲請均駁回。㈡如受不利判決，請准予
    供擔保，免為假執行。
三、本院之判斷：
  ㈠原告主張上開因被告過失行為致生系爭事故之過程及原告所
    受之傷勢等事實，提出秀傳醫療社團法人秀傳紀念醫院（下
    稱秀傳醫院)診斷證明書為證，且被告涉犯上開過失傷害行
    為，業經本院刑事庭以111年度交簡字第1178號判決處有期
    徒刑2月確定在案(下稱系爭刑案)，並經本院調取系爭刑案
    卷宗核閱無訛，亦有該案刑事判決在卷可稽，且被告已於相
    當時期受合法之通知，而於言詞辯論期日不到場，且被告提
    出答辯書狀議未對此加以爭執，依民事訴訟法第436條第2項
    、第280條第3項前段準用同條第1項前段之規定，視同自認
    ，堪認原告主張之事實為真實。
  ㈡因故意或過失不法侵害他人之權利者，負損害賠償責任；汽
    車、機車或其他非依軌道行駛之動力車輛，在使用中加損害
    於他人者，駕駛人應賠償因此所生之損害。但於防止損害之
    發生，已盡相當之注意者，不在此限；不法侵害他人之身體
    或健康者，對於被害人因此喪失或減少勞動能力，或增加生
    活上之需要時，應負損害賠償責任；不法侵害他人之身體、
    健康、名譽、自由、信用、隱私、貞操，或不法侵害其他人
    格法益而情節重大者，被害人雖非財產上之損害，亦得請求
    賠償相當之金額，民法第184條第1項前段、第191條之2、第
    193條第1項、第195條第1項前段分別定有明文。又汽車行駛
    時，駕駛人應注意車前狀況及兩車並行之間隔，並隨時採取
    必要之安全措施，道路交通安全規則第94條第3項前段定有
    明文。查被告於上揭時、地駕駛肇事車輛，疏未注意車前狀
    況，並隨時採取必要之安全措施，致與當時穿越道路之原告
    發生碰撞，造成原告受有系爭傷害等情，有交通事故資料、
    現場圖、談話紀錄表、事故照片等資料在卷可參，且本件經
    彰化縣區車鑑會鑑定、並送交通部公路總局車輛行車事故鑑
    定覆議會0000000案覆議，結果亦與本院認定結果相符，此
    觀系爭鑑定書、0000000案覆議意見書(見系爭刑案偵卷第75
    至79頁、第107至109頁)自明。是被告之行為與原告所受傷
    害有相當因果關係，被告復未舉證證明其就防止損害發生已
    盡相當之注意，自應就不法侵害原告之身體、健康損失負賠
    償責任，則原告請求被告賠償其所受損失，即屬有據。　
  ㈢原告所得請求被告賠償之金額，審核如下：　
    1.醫療費用部分：
　　　原告主張因系爭車禍受有系爭傷害，因而支出醫療費用53
      ,776元部分，提出秀傳醫院診斷證明書、急診、住院、門
      診收據、同濟中醫聯合診所門診掛號費收據等為證，經核
      原告提出之單據，秀傳醫院門診費用17,870元(其中110年
      3月1日、10日、17日、4月5日、7月10日、8月16日等費用
      為重複請求〈見附民卷第11、13、15、17、19、21、23、2
      5、27、29、31、33頁〉，上開重複請求部分應予以扣除)
      、同濟中醫聯合診所掛號費50元，依其治療項目及明細觀
      之，核屬治療其所受傷害之必要花費，以上合計17,920元
      (計算式：17,870元＋50元＝17,920元)，均堪信為必要支出
      ，是原告請求醫療費用17,920元，為有理由，應予准許。
      另原告雖提秀傳醫院110年8月12日科別為高檢中心之醫療
      明細收據健檢29,800元、檢驗費260元、門診240元部分，
      則為被告所爭執，本院審酌上開健檢難認與原告所受之系
      爭傷害有何關聯，原告復未提出相關診斷證明書證明相關
      治療與本件受傷部位有關，故此部分之請求30,300元，難
      認有據，不應准許。
　　2.看護費用部分：
　　  原告主張因治療系爭傷害，自110年3月1日起至同年月7日
      出院前均需專人看護，以每日2,200元計算，共支出看護
      費15,400元等情，並提出秀傳醫院診斷證明書為證，且為
      為被告所不爭執，並表示同意賠償，是原告請求被告賠償
      看護費15,400元，應予准許。　　
　　3.精神慰撫金部分：　
　　　人格權受侵害時，以法律有特別規定者為限，得請求損害
      賠償或慰撫金，民法第18條第2項定有明文。其次，不法
      侵害他人人格權，被害人受有非財產上損害，請求加害人
      賠償相當金額慰撫金時，法院對於慰撫金之量定，應斟酌
      實際加害情形，所造成影響、被害人痛苦之程度、兩造之
      身分地位、經濟情形及其他各種狀況，以核定相當之數額
      (最高法院47年度台上字第1221號、51年度台上字223號判
      決意旨參照)。本院審酌原告因被告上開行為，受有系爭
      傷害，其精神上自受有相當之痛苦，並參酌兩造之身分、
      教育程度、經濟狀況、本件事發原因、經過、被告侵權行
      為情節及原告所受之傷害程度等一切情況，認原告請求被
      告賠償精神慰撫金60萬元，尚屬過高，應以60,000元方屬
      適當。
　　4.綜上，本件原告所受損害之金額為93,320元【計算式：17
      ,920元＋15,400元＋60,000元＝93,320元】。
  ㈣損害之發生或擴大，被害人與有過失者，法院得減輕賠償金
    額或免除之，民法第217條第1項定有明文。又行人穿越道路
    ，應依下列規定：在禁止穿越、劃有分向限制線、設有劃
    分島或護欄之路段或三快車道以上之單行道，不得穿越道路
    ，道路交通安全規則第134條第3款定有明文，查本件事故之
    發生，被告固有如前揭所述之過失，惟系爭路段中間劃有分
    向限制線，不得穿越道路，原告卻仍逕自穿越分向限制線至
    對向車道，致被告所駕駛之肇事車輛閃避不及，發生系爭交
    通事故，對於本件事故之發生，亦與有過失，且本件事故經
    彰化縣區車鑑會鑑定、覆議會覆議，有系爭鑑定書及覆議結
    果在卷可佐。是本院綜合審酌本件事故發生緣由，再參雙方
    之過失情節比例一切情狀後，認被告應負擔30%之過失責任
    ，原告應負擔70%之過失責任，並依此比例酌減被告之賠償
    責任。再參原告陳稱尚未請領強制汽車責任險理賠金等語(
    見本院卷第74頁)，故不予自原告請求賠償之金額中扣除。
    從而，原告得請求被告賠償之金額應為27,996元【計算式：
    93,320元×30%＝27,996元】。
　㈤本件原告請求被告賠償上開費用，係以支付金錢為標的，且
    無確定給付期限，是原告就上揭所得請求之金額，請求自刑
    事附帶民事起訴狀繕本送達被告翌日即111年5月17日(見附
    民卷第41頁)起至清償日止，按週年利率5%計算之利息，合
    於民法第229條第2項、第233條第1項前段及第203條規定，
    併應准許。
四、綜上所述，原告依民法第184條第1項前段、第195條之規定
    ，請求被告給付原告27,996元，及自刑事附帶民事起訴狀繕
    本送達被告翌日即111年5月17日起至清償日止，按週年利率
    5%計算之利息，為有理由，應予准許；超過此部分之請求，
    則無理由，應予駁回。
五、本件事證已臻明確，兩造其餘攻擊防禦方法及所提證據，核
    與判決結果無影響，毋庸逐一論述。　
六、本件原告勝訴部分，係就民事訴訟法第427條訴訟適用簡易
    程序所為被告敗訴之判決，依同法第389條第1項第3款規定
    ，應依職權宣告假執行，並依同法第392條第2項規定，依職
    權宣告被告如預供相當擔保，得免為假執行。又原告就勝訴
    部分所為宣告假執行之聲請，僅在促使法院為此職權之行使
    ，本院自不受其拘束，仍應逕依職權宣告假執行，惟此部分
    聲請既已依職權宣告，無再命原告提供擔保之必要，此部分
    不另為准駁之諭知。至於原告敗訴部分所為假執行之聲請，
    因訴之駁回而失其依據，併應駁回。
七、本件原告係於刑事訴訟程序提起民事訴訟，經本院刑事庭裁
    定移送前來，依刑事訴訟法第504條第2項規定，無庸繳納裁
    判費，且本件訴訟繫屬期間亦未增生訴訟費用事項，故無訴
    訟費用負擔問題，併予敘明。
中    華    民    國   111    年    12    月    20    日
                  臺灣彰化地方法院彰化簡易庭
                      法  官  范嘉紋
以上正本係照原本作成。
如對本判決上訴，須於判決送達後20日內向本院提出上訴狀(須
附繕本)。如委任律師提起上訴者，應一併繳納上訴審裁判費。
中　　華　　民　　國　　111 　年　　12　　月　　20　　日
                      書記官  顏麗芸